【裁判字號】    98,易,396
【裁判日期】    990430
【裁判案由】    詐欺
【裁判全文】
臺灣士林地方法院刑事判決               98年度易字第396號
公  訴  人  臺灣士林地方法院檢察署檢察官
被      告  丁○○
上列被告因詐欺案件，經檢察官提起公訴（98年度偵字第3910號
、第8128號），暨移請併案審理（臺灣臺北地方法院檢察署98年
度偵緝字第1700號、臺灣基隆地方法院檢察署98年度偵緝字第49
1 號），本院判決如下：
    主  文
丁○○無罪。
    理  由
一、公訴意旨略以：被告丁○○能預見其提供帳戶予不相識之人
    使用，可能幫助不詳之人以該帳戶隱匿詐欺所得之財物，致
    使被害人及警方追查無門，竟仍不違其本意，基於幫助詐欺
    之犯意，於民國97年12月17日前某日，將其所申請之台北富
    邦商業銀行（下稱台北富邦銀行）福港分行帳號0000000000
    00號帳戶存摺、金融卡及密碼，於不詳時間、地點交付予姓
    名年籍不詳之詐騙集團成員，供其所屬集團作為提款、轉帳
    及匯款之用，以此方式幫助該犯罪集團向他人詐取財物。嗣
    該集團成員於民國97年12月17日、18日，在雅虎奇摩拍賣網
    站向吳佩姍、戊○○詐稱標得網路購物商品，致使吳佩姍、
    戊○○陷於錯誤而分別依指示匯款新臺幣（下同）1,440 元
    、6,900 元至前開帳戶內，嗣因吳佩姍、戊○○無法聯絡賣
    家方知受騙，並報警處理，始循線查悉上情。因認被告丁○○上開行為涉有刑法第30條第1 項、第339 條第1 項之幫助
    詐欺取財罪嫌。
二、按被告未經審判證明有罪確定前，推定其為無罪；又犯罪事
    實應依證據認定之，無證據不得認定犯罪事實；又不能證明
    被告犯罪者，應諭知無罪之判決，刑事訴訟法第154 條第1
    項、第2 項及第301 條第1 項分別定有明文。又事實之認定
    ，應憑證據，如未能發現相當證據，或證據不足以證明，自
    不能以推測或擬制之方法，為裁判基礎（最高法院40年臺上
    字第86號判例參照）。另認定犯罪事實所憑之證據，雖不以
    直接證據為限，間接證據亦包括在內；然而無論直接或間接
    證據，其為訴訟上之證明，須於通常一般之人不致有所懷疑
    ，而得確信其為真實之程度者，始得據為有罪之認定，倘其
    證明尚未達到此一程度，而有合理之懷疑存在時，即無從為
    有罪之認定，亦有最高法院76年度臺上字第4986號判例可資
    參照。況刑事訴訟法第161 條第1 項亦規定，檢察官就被告
    犯罪事實，應負舉證責任，並指出證明之方法，是檢察官對
    於起訴之犯罪事實，應負提出證據及說服之實質舉證責任，
    倘其所提出之證據，不足為被告有罪之積極證明，或其指出
    證明之方法，無從說服法院以形成被告有罪之心證，基於無
    罪推定之原則，自應為被告無罪判決之諭知，最高法院92年
    臺上字第128 號著有判例可資參照。
三、又按被告以外之人於審判外之言詞或書面陳述，除法律有規
    定者外，不得作為證據；又被告以外之人於審判外之陳述，
    雖不符同法第159 條之1 至第159 條之4 之規定，而經當事
    人於審判程序同意作為證據，法院審酌該言詞陳述或書面陳
    述作成時之情況，認為適當者，亦得為證據；又當事人、代
    理人或辯護人於法院調查證據時，知有第159 條第1 項不得
    為證據之情形，而未於言詞辯論終結前聲明異議者，視為有
    前項之同意，刑事訴訟法第159 條第1 項及第159 條之5 分
    別定有明文。經查，本判決下列所引用之各該被告以外之人
    所為審判外之陳述以及其他書面陳述，雖屬傳聞證據，惟當
    事人於本院準備程序及審判期日中均表示無意見而不予爭執
    ，且迄至言詞辯論終結前亦未再聲明異議，本院審酌上開證
    據資料製作時之情況，尚無違法不當之瑕疵，亦認為以之作
    為證據應屬適當，依刑事訴訟法第159 條之5 規定，認前揭
    證據資料均有證據能力，合先敘明。
四、本件公訴人認被告丁○○涉有刑法第30條第1 項、第339 條
    第1 項之幫助詐欺取財罪犯嫌，無非係以被告之陳述、告訴
    人吳佩姍、戊○○各於警詢中之指訴，被告所有之台北富邦
    銀行福港分行開戶資料、交易明細查詢等為其主要論據。訊
    據被告丁○○固坦承曾開立前揭帳戶，然堅決否認有何幫助
    詐欺犯行，並辯稱：伊於開立帳戶後即交予友人乙○○，供
    乙○○開設公司使用，伊沒有使用該帳戶，也沒有將該帳戶
    之存摺、金融卡及密碼交予他人使用等語。經查：
  (一)本件告訴人吳佩姍、戊○○各於97年12月17日、18日，於雅
    虎奇摩拍賣網站購買商品，因詐欺集團所屬成員向其詐稱業
    已得標，致吳佩姍、戊○○陷於錯誤，分別於同年月18日至
    位於南投縣名間鄉○街村○○路405 之5 號名間郵局新街支
    局、位於臺北市○○○路57號1 樓之合作金庫銀行之自動櫃
    員機操作提款機，分別匯款1,440 元、6,900 元至被告前開
    台北富邦銀行福港分行帳戶內，旋遭提領一空等情，雖據告
    訴人吳佩姍、戊○○於警詢時指述甚詳（見投檢偵1703卷第
    4 至5 頁、甲○偵3910卷第7 至8 頁），另有郵局及合庫銀
    行自動櫃員機交易明細表、被告之上開台北富邦銀行福港分
    行開戶資料、查詢帳戶最近交易資料等在卷可查（分見投檢
    偵1703卷第7 頁、第16至20頁，甲○偵3910卷第9 頁、第11
    至20頁）。然此僅能證明告訴人吳佩姍、戊○○確有於上開
    時、地匯款至被告前述帳戶之情，尚無從率而認定被告有交
    付其台北富邦銀行福港分行之存摺、印章、密碼及金融卡等
    帳戶資料予他人使用之事實。
  (二)再證人即被告友人乙○○於本院審理中曾結稱：「（有無向
    丁○○收受以丁○○名義所開立的台北富邦銀行福港分行帳
    戶存摺提款卡？）有」、「（你於何時地收受？）94或95年
    的時候」、「（有無將該帳戶存簿及提款卡交予他人使用？
    ）有，我有將提款卡拿給他人使用」、「（於何時地交給他
    人使用？）97年12月15日晚上」、「（為什麼？）那時候連
    我自己名義開戶的台北富邦福港分行及上海銀行天母分行的
    2 張提款卡都交給他人使用。當時對方是姓陳，說要向我借
    帳戶使用1 、2 個禮拜，說要作職棒簽賭之用，所以我就將
    被告的上開帳戶及我自己的上開2 個帳戶的提款卡密碼全數
    交給陳姓男子使用」、「（交付提款卡前有無知會丁○○？
    ）沒有」、「（你沒有經過他的同意就將他的卡片轉讓出去
    了？）對」等語明確（分見本院卷第78頁下方至80頁）。經
    核證人乙○○之上開陳述，其對於被告曾否於開立上開台北
    富邦銀行福港分行帳戶後交予乙○○使用各情，即與被告所
    辯一致。另參前開台北富邦銀行福港分行帳戶之各類存款歷
    史對帳單（見甲○偵3910卷第48至53頁），被告於95年5 月
    2 日開立前述帳戶後，自95年5 月9 日至同年9 月4 日間，
    曾有多筆現金存款、現金領款、帳戶轉帳、金融卡轉帳及金
    融卡提款等情，甚至曾於95年8 月8 日，該帳戶尚有支票託
    收、後就該支票為撤銷託收，足認被告於開立該帳戶後之95
    年間，該帳戶尚有因商業行為而有多筆資金正常往來之事實
    ，應可認定。又被告之前述帳戶曾於95年5 月18日，以存簿
    轉帳方式，將127,500 元轉帳「武維揚」設於建華銀行內湖
    分行帳戶內之事實，有台北富邦銀行福港分行98年12月17日
    北富銀福港字第0981217190號函文1 紙存卷可查，而證人乙○○亦證稱：伊確曾自被告帳戶內轉帳予武維揚等情（見本
    院易字卷第84頁），足認被告所稱之該台北富邦銀行福港分
    行於開立後即交付證人乙○○為設立公司資金往來使用等情
    ，尚非全然子虛。
  (三)又證人乙○○因將其所有之台北富邦銀行福港分行、上海商
    業儲蓄銀行天母分行等帳戶資料，在97年12月15日某時許，
    交予某陳姓男子，後於97年12月17日至18日間，因被害人劉
    炳猷等20人在雅虎奇摩拍賣網站，或露天拍賣網站遭詐欺集
    團刊登商品之虛偽訊息，致被害人等劉炳猷等20人陷於錯誤
    而下標購買，並分別轉帳得標金額至證人乙○○之前開帳戶
    ，而證人乙○○即因此經本院以幫助詐欺犯行，判處有期徒
    刑6 月確定等情，有本院98年度審簡上字第141 號刑事判決
    網路查詢資料及證人乙○○之臺灣高等法院全國前案簡列表
    各1 份在卷可證（分見本院易字卷57第至66頁）。觀諸該案
    之詐欺手段與本案，皆同為利用網路拍賣網站刊登虛偽訊息
    ，致被害人陷於錯誤而下標購買之方式，且時間皆在97年12
    月17日、18日，足徵上開劉炳猷等20人被害人，與本案被害
    人吳佩姍、戊○○均應係受某同一詐欺集團成員所詐欺，亦
    足認定該詐欺集團成員應係於同一時間，而同時取得被告之
    上開台北富邦銀行福港分行及證人乙○○之台北富邦銀行福
    港分行、上海銀行天母分行等帳號資料，是證人乙○○所證
    稱之其曾於97年12月15日、16日，將其所有之前開台北富邦
    銀行福港分行、上海銀行天母分行帳戶及被告所開立之台北
    富邦銀行福港分行等帳戶資料一併交付該陳姓男子之事實，
    應屬無誤。
五、綜上所述，依上開證據資料，尚無從認定被告於97年12月間
    ，曾有交付上揭台北富邦銀行福港分行之帳戶資料予他人之
    事實。此外，復查無其他積極證據足資證明被告丁○○有何
    公訴意旨所稱之幫助詐欺取財犯行，參照前開之說明，自應
    為被告無罪之諭知。
六、至臺灣基隆地方法院檢察署於98年11月12日以基檢達誠98偵
    緝491 字函移送併辦意旨略以：被害人柯良忠亦於97年12月
    17日，在其臺北士林住處內，上網誤信餐券拍賣訊息而下標
    ，並匯款2,360 元至被告上開帳戶內，認被告涉犯幫助詐欺
    罪嫌，且與本案起訴犯行部分，係以一販賣帳戶行為同時觸
    犯數幫助詐欺罪嫌，有想像競合犯之裁判上一罪關係，為起
    訴效力所及，爰移送併案審理。另臺灣臺北地方法院檢察署
    於98年8 月28日亦以北檢玲呂98偵緝1700字第61600 號函移
    送併辦意旨略以：被害人丙○○於97年12月17日，在其臺北
    市○○路住處內，亦上網誤信餐券拍賣訊息而下標，匯款4,
    720 元至被告上開帳戶內，亦認被告涉犯幫助詐欺罪嫌，且
    與本案起訴犯行部分，有想像競合犯之裁判上一罪關係，為
    起訴效力所及，爰移送併案審理。然本件被告既已為上開無
    罪之諭知，前開併辦審理部分自非本案起訴效力所及，均無
    從併審，自均應退由檢察官另為適法處理，併此敘明。
據上論斷，應依刑事訴訟法第301條第1項，判決如主文。
本案經檢察官黃育仁到庭執行職務
中    華    民    國    99    年    4     月    30    日
                  刑事第四庭審判長法  官  李正紀
                                  法  官  林政佑
                                  法  官  莊明達
以上正本證明與原本無異。
如不服本判決，應於判決送達後10日內，向本院提出上訴狀。
                                  書記官  劉欣怡
中    華    民    國    99    年    4     月    30    日

司法院資訊處製作；財團法人民間司法改革基金會備份。
